【裁判字號】    89,訴,554
【裁判日期】    900103
【裁判案由】    殺人未遂等
【裁判全文】
臺灣屏東地方法院刑事判決                          八十九年度訴字第五五四號
    公  訴  人  臺灣屏東地方法院檢察署檢察官
    被      告  甲○○
    指定辯護人  本院公設辯護人  丙○○
右列被告因殺人未遂等案件，經檢察官提起公訴（八十九年度偵字第四六○五號），
本院判決如左：
    主  文
甲○○殺人未遂，累犯，處有期徒刑陸年。
    事  實
一、甲○○前於民國八十四年間因傷害案件，經台灣基隆地方法院判處有期徒刑四月
    確定，並於八十五年十二月十六日執行完畢。惟猶不知悔改，因懷疑其前妻曾遭
    乙○○染指，心有不滿，竟於八十九年七月十八日下午四時許，在屏東縣高樹鄉
    泰山村泰安宮旁，趁乙○○坐於該處未及防備之際，基於殺人犯意，至附近之同
    村產業路八十五號張陳銀遂住處廚房內（侵入住宅部分未據告訴）取得菜刀一把
    後折回現場，並自後方朝乙○○之頭部揮砍一刀，致乙○○受有頭頂部裂傷八ｘ
    二公分、前額裂傷一ｘ○．二公分，而當場血流如注。乙○○於頭部受創後，迅
    即以右手擋護，惟甲○○仍不罷休，復繼續朝乙○○頭部揮砍，致乙○○另受有
    右手背七ｘ二公分裂傷合併肌腱斷裂及右手指裂傷五ｘ一公分之傷害。嗣經路人
    見狀呼喊制止，甲○○始罷手，乙○○則經路人送醫急救始倖免於難。該菜刀則
    由甲○○放回原處，然為張陳銀遂認為沾染血跡不祥而予丟棄。
二、案經乙○○訴由屏東縣警察局里港分局報請台灣屏東地方法院檢察署檢察官偵查
    起訴。
    理  由
一、訊據被告甲○○矢口否認有何殺人犯行，辯稱：伊當時係持木棍追打乙○○，並
    非菜刀；又其目的僅在教訓乙○○而已，沒有要殺人的意思云云。惟查：被告甲
    ○○係持菜刀而非木棍朝告訴人揮砍一情，迭據告訴人於警訊及偵查中指訴甚明
    。又張陳銀遂因見乙○○滿身是血，而甲○○又手持菜刀立於其旁，經張陳銀遂
    大喊將刀放下，甲○○才將菜刀放進張陳銀遂之廚房裡乙節，亦據證人張陳銀遂
    於警訊及偵查中證述明確，因此堪認被告行凶之工具應係菜刀而非木棍無訛。況
    自告訴人乙○○所受傷害多為狹長裂傷，與以鈍器攻擊人體後，通常係造成皮下
    組織瘀青或腫脹等傷害有別之點觀之，益證被告辯稱其係持木棍追打告訴人云云
    之不可採。又查：持菜刀向人體要害之頭部揮砍足以致人於死，乃為被告所明知
    （八十九年偵字第四六○五號卷第九頁及本院八十九年十二月二十日審判筆錄參
    照），而被告接續向被害人之頭部揮砍兩刀，致告訴人受有頭頂部八ｘ二公分之
    裂傷、右手背受有七ｘ二公分之裂傷，並導致手部肌腱斷裂等傷害之事實，亦有
    診斷證明書一紙在卷可稽，參以被告行凶時，係經旁人呼喊制止，方才罷手等情
    ，足徵被告行凶時下手甚重，殺意亦甚明。其辯稱所為係在教訓告訴人而已，並
    無殺人犯意等語，要屬卸責之詞，不足採信。此外，復有證人張陳銀遂所繪製之
    菜刀形狀圖一紙附卷可稽，本件事證明確，被告犯行洵堪認定，應依法論科。
二、核被告甲○○所為，係犯刑法第二百七十一條第二項、第一項之殺人未遂罪。被
    告前因傷害案件，經法院判處有期徒刑四月確定，而於八十五年十二月十六日執
    行完畢，有台灣屏東地方法院檢察署刑案資料查註紀錄表乙紙在卷可按，其於五
    年內再犯有期徒刑以上刑之本罪，為累犯，除所犯殺人未遂罪法定本刑為死刑及
    無期徒刑部份不得加重外，有期徒刑部分應依法加重其刑。又被告已著手於殺人
    之行為之實行，然未生使人喪失生命之結果，故依刑法第二十六條前段之規定減
    輕其刑。復因刑同時有加重及減輕事由，而先加後減之。茲審酌被告犯罪之動機
    、手段、其智識程度、有多次前科、素行不良、事後未向被害人道歉、賠償及於
    偵審中仍飾詞辯解，並無悔意等一切情狀，爰量處如主文所示之刑，以資懲儆。
三、公訴意旨另以：甲○○意圖為自己不法之所有，於八十九年七月十八日下午十六
    時許，趁張陳銀遂不注意之際，在屏東縣高樹鄉○○村○○路八十五號張陳銀遂
    住處之廚房竊取菜刀一把，因認被告甲○○涉有竊盜罪嫌。然查：被告甲○○取
    得前開菜刀雖未得所有人張陳銀遂之同意，然被告持以行凶後，即將菜刀放回張
    陳銀遂住處廚房，而張陳銀遂見該菜刀沾染血跡，甚不吉利，即將之丟棄等情，
    業據證人張陳銀遂於警訊及偵查中證述甚明，參諸被告自稱確有向人借用菜刀等
    語（八十九年偵字第四六○五號卷第九頁參照），足認被告拿取該把菜刀僅係以
    之作為一時行凶工具，主觀上應無據為己有之不法所有意圖。是公訴人認被告此
    部分涉有竊盜罪嫌即有未合，此外，復查無其他證據證明被告確有公訴人所指此
    部之犯行，惟公訴意旨認此部分與前揭論罪科刑之殺人未遂間有方法結果之牽連
    犯關係，屬裁判上一罪，爰不另為無罪之諭知。
據上論斷，應依刑事訴訟法第二百九十九條第一項前段，刑法第二百七十一條第二項
、第一項、第四十七條、第二十六條前段，判決如主文。
本案經檢察官簡靜玉到庭執行職務。
中      華      民      國      九十      年      一      月      三    日
                                      臺灣屏東地方法院刑事第一庭
              法  官  王以齊
右正本證明與原本無異。
對於本判決如有不服應於收受送達後十日內向本院提出上訴書狀上訴於台灣高等法院
高雄分院並按他造當事人之人數附具繕本。
                                          書記官   林天化
中      華      民      國      九十      年      一      月      三    日
附錄本判決論罪科刑法條：
刑法第二百七十一條第一項、第二項
殺人者，處死刑、無期徒刑或十年以上有期徒刑。
前項之未遂犯罰之。


司法院資訊處製作；財團法人民間司法改革基金會備份。
